【裁判字號】    97,上訴,425
【裁判日期】    970731
【裁判案由】    違反毒品危害防制條例
【裁判全文】
臺灣高等法院高雄分院刑事判決         97年度上訴字第425號
上  訴  人
即  被  告  甲○○
                    現另案於臺灣高雄女子監獄執行中
上列上訴人因違反毒品危害防制條例案件，不服臺灣高雄地方法
院97年度訴字第83號中華民國97年1 月17日第一審判決（起訴案
號：臺灣高雄地方法院檢察署96年度毒偵緝字第421 號、第422
號、第423 號及同署96年度毒偵字第8621號），提起上訴，本院
判決如下：
    主  文
原判決關於甲○○被訴於民國96年8 月16日某時及96年8 月31日
某時施用第一級毒品海洛因罪刑暨定應執行刑部分，均撤銷。
甲○○被訴於民國96年8 月16日某時及96年8 月31日某時施用第
一級毒品海洛因部分均無罪。
    理  由
一、公訴意旨略以：甲○○(1)於96年8 月16日某時，在高雄縣大
    寮鄉○○道路旁，施用第一級毒品海洛因1 次。嗣於翌（17
    ）日上午9 時30分許，在高雄縣大樹鄉○○村○○路與新鎮
    路口為警攔檢，因其為施用毒品列管人口，經採尿送驗呈海
    洛因代謝物嗎啡反應而查悉上情。(2)又於96年8 月31日某時
    ，在不詳地點施用第一級毒品海洛因1 次。嗣於同日21時20
    分許，因另涉竊盜案件為警查獲，發現其屬施用毒品列管人
    口，經高雄市政府警察局新興分局偵查隊採尿送驗呈海洛因
    代謝物嗎啡反應而查獲。因認被告甲○○涉犯毒品危害防制
    條例第10條第1 項之施用第一級毒品罪嫌（共2 罪）。
二、按犯罪事實應依證據認定之，無證據不得認定犯罪事實，刑
    事訴訟法第154 條第2 項定有明文。又認定犯罪事實所憑之
    證據，雖不以直接證據為限，間接證據亦包括在內；然而無
    論係直接或間接證據，其為訴訟上之證明，須於通常一般之
    人均不致有所懷疑，而得確信其為真實之程度者，始得據為
    有罪之認定，倘其證明尚未達到此一程度，而有合理性之懷
    疑存在時，即難為有罪之認定。
三、本件公訴人認被告甲○○涉有上開施用第一級毒品罪嫌，無
    非係以被告之自白及尿液檢驗報告等，為其主要論據。惟訊
    據上訴人即被告甲○○（下稱被告）堅詞否認有何上開施用
    第一級毒品海洛因之犯行，辯稱：伊於96年8 月15日為警在
    高雄縣大樹鄉因施用第一級毒品為警查獲後移送檢察署，於
    96年8 月17日早上交保後，搭計程車至高雄縣大樹鄉鎮
    牽摩托車時，再為警攔檢而驗尿，從交保至攔檢，伊並無再
    施用毒品；又伊於96年8 月30日下午5 時許，在高雄縣鳥松
    鄉仁美村全國加油站前為警查獲後，於96年8 月31日移送檢
    察署，同日晚上辦好交保（應係改限制住居），始離開法院
    ，因沒有錢，所以才在法院斜對面前偷機車，惟隨即被查獲
    送至新興分局，又採尿送驗，其間伊亦無施用毒品；之前之
    自白，係因伊將本案及他案混淆之故等語。
四、經查：
  (一)被告於96年8 月15日下午6 時許，在高雄縣大樹鄉○○村○
    ○路○○道路施用毒品海洛因1 次，嗣於96年8 月15日下午
    9 時15分，在高雄縣大樹鄉○○村○○路○○道路為警查獲
    ，經採尿送驗而有海洛因代謝物即嗎啡反應，因而犯施用第
    一級毒品罪，業經原審法院於97年2 月29日以96年度訴字第
    4866號判處有期徒刑7 月確定在案等情，有原審法院96年度
    訴字第4866號判決書1 份在卷可稽（見本院卷第31頁），而
    被告在該案偵審中，於警方移送檢察署後，經檢察官訊問後
    於96年8 月16日17時16分准予交保新台幣（下同）1 萬元，
    但因被告覓保無著，乃於同日21時10分改限制住居；至於被
    告實際離開檢察署之時間，通常於凌晨0 時等情，業經本院
    調閱原審法院96年度訴字第4866號卷查明屬實，並有臺灣高
    雄地方法院檢察署法警室新收人犯登記簿及函文在卷可稽（
    見本院卷第59、61頁），是被告於96年8 月15日因施用毒品
    為警查獲，經移送檢察官訊問後，始於96年8 月16日深夜（
    即隔日凌晨0 時）甫離開臺灣高雄地方法院檢察署，其間並
    無證據證明被告又於96年8 月16日之某時，在高雄縣大寮鄉
    ○○道路旁施用毒品海洛因。
  (二)又被告於96年8 月30日早上7 、8 時許，在高雄縣鳥松鄉仁
    美村之不詳地點，以針筒注射之方式施用第一級毒品海洛因
    1 次，嗣因另涉竊盜案於同日下午5 時30分，在高雄縣鳥松
    鄉仁美村全國加油站前為警查獲後，採尿送驗而有有海洛因
    代謝物即嗎啡反應，因而犯施用第一級毒品罪，亦經原審法
    院於97年2 月29日以96年度訴字第5575號判處有期徒刑7 月
    確定在案等情，有原審法院96年度訴字第5575號判決書1 份
    在卷可稽（見本院卷第33頁），而被告在該案偵審中，警方
    於96年8 月31日12時10分移送檢察署，經檢察官訊問後於同
    日16時40分准予具保2 萬元，但因被告覓保無著改限制住居
    而離開檢察署；惟被告於離開高雄地方法院檢察署後，又於
    同日18時10分，在高雄地方法院門前附近（即市○○路191
    號前），因偷竊機車而再度為警察查獲，並採尿送驗而有嗎
    啡反應（即本案）等情，業經本院調閱原審法院96年度簡字
    第5767號（即被告於96年8 月31日之竊盜案）查明屬實，並
    有臺灣高雄地方法院檢察署法警室新收人犯登記簿在卷可稽
    （見本院卷第68頁），是被告於96年8 月30日因施用毒品為
    警查獲，經移送檢察關訊問後，始於96年8 月31日16時40分
    因覓保無著改限制住居而離開檢察署（實際離開時間應在16
    時40分之後，亦即被告離開地方法院後即因竊盜為警逮獲）
    ，直至同日18時10分再度因竊盜為警查獲，其間僅相差1 小
    時，依常理判斷被告亦不可能於96年8 月31日之某時，再施
    用毒品海洛因1 次（因被告不可能於離開檢察署後，即有毒
    品可施用）。
  (三)毒品施用後於尿液中可檢出之時間，受施用劑量及頻率、施
    用方式、飲水量之多寡、個人體質及其待謝情況等因素影響
    ，因個案而異，一般可檢出之時間為海洛因服用2 至4 天，
    有行政院衛生署管制藥品管理局92年3 月10日管檢字第0920
    001496號及92年12月2 日管檢字第0920009990號等函說明綦
    詳。本件公訴人所起訴之被告施用毒品海洛因之犯罪時間，
    即分別為96年8 月16日之某時及96年8 月31日某時，此與另
    案（即原審法院96年度訴字第4866號、第5575號）所認定被
    告施用第一級毒品海洛因之犯罪時間，均僅相隔1 日左右而
    已，亦即如重複驗尿仍有殘留毒物反應，係屬正常現像；再
    參以本件被告二次為警查獲時，並無扣得毒品或注射針筒之
    類之施用工具，是被告辯稱：本案之尿液檢驗雖有海洛因之
    代謝物嗎啡反應，但係前案之殘留等語，應可採信。
  (四)綜上所述，本件公訴人所持之上開論據，均尚無法採為認定
    被告犯罪之證據；此外，復查無其他積極證據足資證明被告
    有何施用第一級毒品海洛因之犯行，被告此部分被訴施用第
    一級毒品罪自屬不能證明。
五、原審未詳為推求，就此部分遽為論罪科刑之判決，即有未恰
    ，被告執此聲明上訴，指摘原判決此部分不當，為有理由，
    應由本院將原判決關於此部分及定應執行刑部份撤銷改判，
    並為被告此部分無罪之判決。又本件公訴人起訴之犯罪時間
    ，因與另案即原審法院96年度訴字第4866號、第5575號所認
    定之犯罪時間均有異，且係經警方分別移送偵辦後而起訴，
    故無同一案件之關係，亦即無重複起訴之問題，一併敘明。
六、被告另被訴於96年6 月7 日中午12時許及96年7 月29日晚間
    7 時許各施用毒品海洛因1 次之犯行，業經原審判決有罪，
    被告上訴後就此部分撤回而確定在案，故此部分不再贅述。
據上論結，應依刑事訴訟法第369條第1項前段、第364條、第301
第1項，判決如主文。
本案經檢察官王登榮到庭執行職務。
中    華    民    國    97    年    7     月    31    日
                  刑事第四庭    審判長法  官  蕭權閔
                                      法  官  陳吉雄
                                      法  官  吳進寶
以上正本證明與原本無異。
如不服本判決應於收受本判決後10日內向本院提出上訴書狀，其
未敘述上訴理由者，並得於提起上訴後10日內向本院補提理由書
狀（均須按他造當事人之人數附繕本）「切勿逕送上級法院」。
中    華    民    國    97    年    7     月    31    日
                                      書記官  林佳蓉


司法院資訊處製作；財團法人民間司法改革基金會備份。
